臺灣高等法院民事裁定
109年度非抗字第92號
再  抗告人  駱光星  
代  理  人  余席文律師
上列再抗告人因與相對人徐經祥間拍賣抵押物事件，對於中華民
國109年9月7日臺灣桃園地方法院109年度抗字第120號所為裁定
，提起再抗告，本院裁定如下：
    主  文
再抗告駁回。
再抗告程序費用由再抗告人負擔。
    理  由
一、按對於非訟事件抗告法院之裁定再為抗告，僅得以其適用法
    規顯有錯誤為理由，非訟事件法第45條第3項定有明文。所
    謂適用法規顯有錯誤，係指原裁定就其取捨證據所確定之事
    實適用法規，顯然不合於法律規定，或與大法官會議之解釋
    或最高法院現尚有效之判例顯有違反，或消極的不適用法規
    ，顯然影響裁判者而言，並不包括判決理由矛盾、理由不備
    、漏未斟酌證據、調查證據欠周及認定事實錯誤之情形在內
    （最高法院63年台上字第880號、71年台再字第210號、80年
    台上字第1326號判例意旨參照）。又抵押權人，於債權已屆
    清償期，而未受清償者，得聲請法院，拍賣抵押物，就其賣
    得價金而受清償，民法第873條、第881條之17條定有明文。
    而聲請拍賣抵押物係屬非訟事件，法院所為准許與否之裁定
    ，無確定實體法上法律關係存否之性質，於債權及抵押權之
    存否，並無既判力。於最高限額抵押，法院僅須就抵押權人
    提出之文件為形式上審查，如認其有抵押權登記擔保範圍之
    債權存在，且債權已屆清償期而未受清償，即應為准許拍賣
    抵押物之裁定。至於債務人或抵押人否認各該文件為真正，
    對抵押債權之存否有所爭執，則應另循訴訟途徑解決，不得
    僅依抗告程序聲明其爭執，並據為廢棄准許拍賣抵押物裁定
    之理由，抵押權人無須於聲請拍賣抵押物前，先行訴請確認
    其權利存在（最高法院51年台抗字第269號判例、93年度台
    抗字第905號、94年度台抗字第270號裁定意旨參照）。準此
    ，抵押權人聲請法院裁定拍賣抵押物，法院僅須形式上審查
    其聲請拍賣抵押物之要件是否具備即為已足，至債權人對債
    務人是否確有債權存在等實體上爭執，即無權予以審究。
二、本件相對人主張再抗告人於民國108年9月11日以如附表所示不動產（下稱系爭不動產）設定抵押權(下稱系爭抵押權)，以此擔保向相對人借款新臺幣（下同）300萬元，約定於108年12月10日償還，逾期依每萬元每日20元計付違約金。嗣於109年3月13日以再抗告人未依約清償，向原法院民事執行處聲請拍賣系爭不動產，業據提出他項權利證明書、土地、建築改良物抵押權設定契約書及其他約定登記事項、借款契約書、領款收據等件（下稱設定抵押權文件）為憑（見原法院司拍字卷第4至8頁）。原法院司法事務官依形式上審查，認定系爭抵押權及其所擔保之債權存在，債權已屆清償期而未受清償，而依民法第873條規定，准許相對人拍賣抵押物之聲請。原法院以相對人拍賣抵押物之聲請，業據提出設定抵押權文件為證，原法院司法事務官依上開文件為形式審查，准許相對人拍賣抵押物之聲請，並無不合，再抗告人辯稱兩造並無借貸關係，相對人未交付借款，均屬實體爭執事項，非本件非訟程序所得審究，因而維持司法事務官所為准許拍賣抵押物之裁定，駁回再抗告人之抗告，於法並無違誤。
三、再抗告意旨雖以相對人徒有領款收據，無法於形式上證明金
    錢交付，再抗告人簽立設定抵押權文件乃受相對人詐騙所為
    云云，均係就原法院依相對人所提證據審查後，認系爭抵押
    權所擔保之債權存在且已屆清償期之認定事實是否適當為爭
    執，核與適用法規是否錯誤無涉，依上說明，其再抗告自非
    合法。
四、據上論結，本件再抗告為不合法，爰裁定如主文。 
中　　華　　民　　國　　109 　年　　12　　月　　14　　日
                  民事第三庭    
                      審判長法  官  王怡雯
                            法  官  朱美璘
                            法  官  何君豪
正本係照原本作成。
不得抗告。
中　　華　　民　　國　　109 　年　　12　　月　　15　　日

 　　　　　　　　　　　　   書記官  陳奕伃
　　　　　　　　　　　　　
附表：
土地標示             編  號    土  地  坐  落     面  積  （㎡） 權        利  範        圍   備考    市 區 段 小段 地號         桃園 平鎮 德育  194 394.48 10000分之544      建物標示             編號 建號  建物門牌   基地座落  建築樣式主要建築材料及房屋層數  建物面積（㎡）   權利範圍 備考         樓層面積合    計 附屬建物用途及面積    1 495 桃園市○鎮區○○路00巷0號  桃園市○鎮區○○段000地號  鋼筋混凝土造  總面積：109.20   全部